【裁判字號】    95,訴,789
【裁判日期】    950809
【裁判案由】    毒品危害防制條例
【裁判全文】
臺灣臺北地方法院刑事判決               95年度訴字第789號
公  訴  人  臺灣臺北地方法院檢察署檢察官
被      告  甲○○
上列被告因違反毒品危害防制條例案件，經檢察官提起公訴（95
年度毒偵字第39號）及移送併辦（95年度毒偵字第1225號），因
被告於本院準備程序中先就被訴事實為有罪之陳述，經本院合議
庭裁定適用簡式審判程序審理，茲判決如下：
    主  文
甲○○連續施用第一級毒品，累犯，處有期徒刑壹年肆月。扣案
第一級毒品海洛因壹包（淨重零點零柒公克）及殘渣袋壹個內所
含第一級毒品海洛因（量微無法秤重）均沒收銷燬；上開毒品包
裝袋貳個（分別重零點貳肆公克、零點貳貳公克）、注射針筒壹
支及橡皮管壹條，均沒收。
    事  實
一、甲○○前於民國81年間因違反麻醉藥品管理條例等案件，經
    本院以81年度訴字第3092號判處有期徒刑5年6月，並經臺灣
    高等法院82年度上訴字第4178號、最高法院82年度台上字第
    7065號判決上訴駁回確定，於84年3月13日假釋出獄並付保
    護管束，刑期應至87年5月20日始屆滿；出獄後，嗣因於85
    年間，又因違反麻醉藥品管理條例案件，經撤銷假釋，並經
    臺灣高等法院85年度上易字第2728號判處有期徒刑6月確定
    ，復因三犯違反麻醉藥品管理條例案件，經本院85年度易字
    第5386號判處有期徒刑7月，於88年1月13日縮刑假釋出獄並
    付保護管束，刑期應至89年8月23日始屆滿；而上開假釋又
    因88年間所犯施用毒品案件，經撤銷假釋，於89年10月16日
    入監執行殘刑；復於89年間，因犯偽造文書等案件，經本院
    89年度訴字第1035號判處應執行有期徒刑1年6月確定，於92
    年5月29日縮刑假釋出獄，刑期已於92年10月18日屆滿且未
    經撤銷假釋，視為執行完畢。其於88年間所犯施用毒品案件
    ，經依本院88年度毒聲字第1467號裁定送觀察、勒戒後，認
    無繼續施用毒品之傾向，於89年1月3日釋放出所，並由臺灣
    臺北地方法院檢察署檢察官以89年度毒偵緝字第1號為不起
    訴處分確定；復於93年間，因施用第一級毒品及施用第二級
    毒品案件，經本院以94年度訴字第651號分別判處有期徒刑
    10月及7月，應執行有期徒刑1年3月，並經臺灣高等法院於
    94年11月30日以94年度上訴字第2831號判決上訴駁回，並於
    同年12月26日確定在案，現於臺灣臺北監獄執行中。詎其猶
    未戒除毒癮，於上開施用毒品案件辯論終結後，另行基於施
    用第一級毒品之概括犯意，自94年11月30日後某日、時起至
    95年4月18日上午7時許止，連續在臺北市○○區○○路3段
    232巷15號3樓住處、興隆路與辛亥路口附近之加油站廁所內
    及不詳處所等地，連續以將海洛因摻水溶解再以針筒注射身
    體之方式，施用第一級毒品海洛因多次，施用頻率為每日4
    至5次。嗣於94年12月21日下午15時30分許，因騎乘車牌號
    碼AHU-955號重型機車，行經臺北市文山區德興55號前時，
    因形跡可疑，為警攔檢盤查時，甲○○自外套口袋取出證件
    時，為警查獲其所有供施用第一級毒品所用之注射針筒1支
    、供注射用之橡皮管1條及內含海洛因（量微無法秤重）之
    殘渣袋1個（袋重0.24公克）；復於95年4月18日下午14時許
    ，為警在臺北市○○區○○路3段232巷15號查獲，並扣得第
    一級毒品海洛因1包（淨重0.07公克）及上開毒品之包裝袋1
    個（空包裝重0.22公克）。
二、案經臺北市政府警察局文山第二分局報請臺灣臺北地方法院
    檢察署檢察官偵查起訴，及臺北市縣政府警察局新店分局報
    請臺灣臺北地方法院檢察署檢察官移送併辦。
    理  由
一、本件被告甲○○所犯施用第一級毒品罪，並非死刑、無期徒
    刑、最輕本刑為3年以上有期徒刑之罪，亦非高等法院管轄
    第一審案件，於準備程序進行中，被告先就被訴事實為有罪
    之陳述，經告知被告簡式審判程序之旨，並聽取檢察官、被
    告之意見後，本院合議庭裁定由受命法官進行簡式審判程序
    ，是本件之證據調查，依刑事訴訟法第273條之2規定，不受
    同法第159條第1項、第161條之2、第161條之3、第163條之1
    及第164條至第170條規定之限制，合先敘明。
二、認定犯罪事實的證據及理由：
  (一)上揭犯罪事實，業據被告於本院審理時坦承不諱，且被告於
    94年12月17日、95年4月18日為警採集之尿液，經送臺灣檢
    驗科技股份有限公司以EIA酵素免疫分析法初步檢驗及GC/MS
    氣相層析/質譜儀法確認檢驗結果，均呈鴉片類嗎啡陽性反
    應及安非他命類陽性反應，此有該公司95年1月17日、同年5
    月2日出具之濫用藥物尿液檢驗報告在卷可稽（見95年度毒
    偵字第39號偵查卷第50頁、95年度毒偵字第1225號偵查卷第
    51 頁），核與被告自白相符。再94年12月17日扣案之殘渣
    袋1個及95年4月18日扣案之白粉1包，經送法務部調查局以
    化學呈色法、氣相層析質譜儀分析法鑑定結果：(1)94年12月
    17日送驗殘渣袋1個重0.24公克，內有第一級毒品海洛因成
    分殘留；(2)95年4月18日送驗之白粉1包，含第一級毒品海洛
    因成分，淨重0.07公克，空包裝重0.22公克，分別有法務部
    調查局95年3月2日調查科壹字第020007778號鑑定通知書及
    95年5月24日調科壹字第020008042號鑑定通知書在卷可按（
    見95年度毒偵字第39號偵查卷第47頁、本院卷）。以上均足
    為被告自白之佐證，而堪認被告自白與事實相符。
  (二)另被告曾因施用毒品案件，經依本院88年度毒聲字第1467號
    裁定送觀察、勒戒後，認無繼續施用毒品之傾向，於89年1
    月3日釋放出所，並由臺灣臺北地方法院檢察署檢察官以89
    年度毒偵緝字第1號為不起訴處分確定；復於93年間，因施
    用第一級毒品及施用第二級毒品案件，經本院以94年度訴字
    第651號分別判處有期徒刑10月及7月，應執行有期徒刑1年3
    月，並經臺灣高等法院於94年11月30日以94年度上訴字第28
    31號判決上訴駁回，並於同年12月26日確定在案，此有臺灣
    高等法院被告前案紀錄表在卷可查。是以綜上所述，本件事
    證明確，被告犯行堪以認定，應予依法論科。
三、論罪科刑的理由：
  (一)核被告所為多次施用第一級毒品海洛因犯行，均係該當毒品
    危害防制條例第10條第1項之施用第一級毒品罪之構成要件
    。其施用第一級毒品前、後，持有第一級毒品之低度行為，
    為施用第一級毒品之高度行為吸收，不另論罪。
  (二)又被告行為後，刑法第56條連續犯之規定，業於94年1月7日
    修正刪除，同年2月2日經總統公布，並自95年7月1日起施行
    ，則被告之犯行，因行為後新法業已刪除連續犯之規定，此
    刪除雖非犯罪構成要件之變更，但顯已影響行為人刑罰之法
    律效果，自屬法律有變更，而本件被告於舊法時期所犯之數
    次施用第一級毒品犯行（自94年11月30日後某日起至95年4
    月18日上午7時許止，每日約施用4至5次），依新法應各別
    多次論斷之結果（即數罪併罰），其刑度顯較修正前應依刑
    法第56條之規定一連續施用毒品罪為重，依新法第2條第1項
    規定，比較新、舊法結果，應適用較有利於被告之行為時法
    律即修正前刑法第56條規定，論以連續施用第一級毒品罪一
    罪（最高法院95年第8次刑事庭會議決議參照），並加重其
    刑。
  (三)末查，被告於81年間因違反麻醉藥品管理條例等案件，經本
    院以81年度訴字第3092號判處有期徒刑5年6月，並經臺灣高
    等法院82年度上訴字第4178號、最高法院82年度台上字第
    7065號判決上訴駁回確定，於84年3月13日假釋出獄並付保
    護管束，刑期應至87年5月20日始屆滿；出獄後，嗣因於85
    年間，又因違反麻醉藥品管理條例案件，經撤銷假釋，並經
    臺灣高等法院85年度上易字第2728號判處有期徒刑6月確定
    ，復因三犯違反麻醉藥品管理條例案件，經本院85年度易字
    第5386號判處有期徒刑7月，於88年1月13日縮刑假釋出獄並
    付保護管束，刑期應至89年8月23日始屆滿；而上開假釋又
    因88年間所犯施用毒品案件，經撤銷假釋，於89年10月16日
    入監執行殘刑；復於89年間，因犯偽造文書等案件，經本院
    89年度訴字第1035號判處應執行有期徒刑1年6月確定，於92
    年5月29日縮刑假釋出獄，刑期已於92年10月18日屆滿且未
    經撤銷假釋，視為執行完畢，此有上揭臺灣高等法院被告前
    案紀錄表在卷可按，其於5年以內再故意犯本件有期徒刑以
    上之罪，不論依修正前之刑法第47條，或修正後之刑法第47
    條第1項之規定，均構成累犯，對被告而言新法並無有利之
    情形，應依修正前之刑法第47條，論以累犯，並遞加重其刑
    。
  (四)爰審酌被告施用毒品戕害自身健康，經觀察、勒戒及起訴判
    刑後，猶不知戒除濫行施用毒品惡習，復再度施用第一級毒
    品，深陷毒坑無法自拔，惟尚能坦承犯行、犯後態度尚佳等
    一切情狀，量處如主文所示之刑。
  (五)扣案之殘渣袋內所含第一級毒品海洛因（量微無法秤重）及
    第一級毒品海洛因1包（淨重0.07公克），係查獲之毒品，
    不問屬於犯人與否，依毒品危害防制條例第18條第1項前段
    規定沒收銷燬。上開毒品之包裝袋共2個（分別重0.24公克
    、0.22公克）、注射針筒1支及供注射用之橡皮管1條，均係
    被告所有供施用毒品所用之物，業據被告陳明在卷，爰依行
    為時之刑法第38條第1項第2款之規定，併予宣告沒收（按關
    於刑法第38條沒收之規定，亦於95年7月1日修正施行，惟從
    刑附屬於主刑，除法律有特別規定者外，依主刑所適用之法
    律，最高法院95年度第8次刑事庭會議決議參照，而本件主
    刑部分適用行為時法較有利於被告，已如上述，是本件沒收
    ，應適用行為時法即修正前刑法第38條第1項第2款規定，附
    此敘明）。
四、適用的法律：
  (一)程序法方面：刑事訴訟法第273條之1第1項、第299條第1項
    前段。
  (二)實體法方面：毒品危害防制條例第10條第1項、第18條第1項
    前段，刑法第2條第1項前段、第11條，修正前刑法第56 條
    、第47條、第38條第1項第2款。
本案經檢察官張智堯到庭執行職務。
中    華    民    國    95    年    8     月    9     日
                  刑事第十三庭  法  官  陳慧萍
以上正本證明與原本無異。
如不服本判決，應於判決送達後10日內，向本院提出上訴狀。
                                書記官  何適熹
中    華    民    國    95    年    8     月    11    日
附錄本案論罪科刑法條：
毒品危害防制條例第10條
施用第一級毒品者，處6月以上5年以下有期徒刑。
施用第二級毒品者，處3年以下有期徒刑。


司法院資訊處製作；財團法人民間司法改革基金會備份。
